【裁判字號】    98,訴,1225
【裁判日期】    990211
【裁判案由】    確認通行權存在等
【裁判全文】
臺灣臺北地方法院民事判決              98年度訴字第1225號
原      告  聯邦商業銀行股份有限公司
法定代理人  甲○○
訴訟代理人  賴盛星律師
複  代理人  程才芳律師
被      告  乙○○
兼  上一人
訴訟代理人  丙○○○
上當事人間請求確認通行權存在等事件，本院於民國99年1 月19
日言詞辯論終結，判決如下：
    主  文
原告之訴駁回。
訴訟費用由原告負擔。
    事  實  及  理  由
一、原告主張：原告前於民國94年5 月2 日，因法人合併取得臺
    北市中山區○○○路478 號4 樓房屋（坐落臺北市○○區○
    ○段二小段441 建號；下稱系爭四樓房屋）。被告後於97年
    7 月14日，因買賣取得臺北市中山區○○○路478 號3 樓房
    屋（坐落臺北市○○區○○段二小段440 建號；下稱系爭三
    樓房屋，與系爭四樓房屋合稱系爭房屋）。惟系爭房屋間並
    無公共走道，僅得使用系爭三樓房屋通行上樓。詎被告竟拒
    絕原告通行，致其無法正常使用系爭四樓房屋。爰類推適用
    民法第787 條規定。聲明：（一）確認原告就被告所有系爭
    三樓房屋如附圖紅色部分所示，面積8.3 平方公尺，有通行
    權存在。（二）被告應容忍原告通行前項所示之建物。
二、被告則以：否認曾經拒絕原告通行，原告指稱係屬子虛；民
    法第787 條僅規範土地之袋地通行，並未及於區分所有建物
    ；原告應舉證證明已無其他方式出入系爭四樓房屋，否則係
    屬欠缺權利保護要件；縱認原告主張為有理由，亦需選擇侵
    害最少方式，同時應給付償金等語置辯。聲明：原告之訴駁
    回。
三、兩造不爭執事項：
（一）原告前於94年5 月2 日，因法人合併取得系爭四樓房屋。
      被告後於97年7 月14日，因買賣取得系爭三樓房屋。
（二）系爭房屋間並無公共走道。
四、按確認之訴，非原告有即受確認判決之法律上利益者，不得
    提起，民事訴訟法第247 條定有明文。若被告對原告主張之
    法律關係，自始無爭執，即法律關係之存否並無不明確之情
    形，尚不能謂原告有即受確認判決之法律上利益。最高法院
    著有70年台上字第2792號民事判決可供參照。
五、本件原告固主張被告拒絕原告通行，致其無法正常使用系爭
    四樓房屋乙情。惟為被告所否認，並以前開情詞置辯。經查
    ，被告就原告上開訴請通行之事，自始並無爭執。則依前開
    說明，原告提起本件訴訟是否具有確認判決之法律上利益，
    即屬可議。次查，原告亦未能舉證證明被告拒絕原告通行之
    事實。則本院自無由僅憑原告單方指述，即認原告主張被告
    拒絕通行云云為真實。至原告復稱：如無法隨時進出，不算
    是通行權云云。惟查，系爭三樓房屋僅81.3平方公尺，而系
    爭三樓房屋內所設置通往系爭四樓房屋之樓梯即占用面積4.
    3 平方公尺（係占用系爭三樓房屋之面積），如再按原告主
    張所設置之通行走道8.3 平方公尺，此分別有系爭三樓房屋
    建物登記謄本、台北市中山地政事務所土地複丈成果圖在卷
    可參。則為供原告通行系爭四樓房屋，被告即需犧牲12.6平
    方公尺面積，已逾系爭三樓房屋面積百分之15。堪認被告損
    失權益過大。復參酌系爭四樓房屋如由西面增建樓梯，固需
    拆除一樓部分增建（未辦保存登記部分），惟此與損害被告
    合法權益相比較，可認原告自西面增建樓梯上樓，應係損害
    較小之方式；甚或就現有樓梯占用部分，建造占用面積較小
    之旋轉樓梯，亦屬損害較小，均無另行設置通行走道之必要
    乙情相互以觀。堪認原告上開執意主張在系爭三樓房屋設置
    通行走道云云，亦非可取。
五、綜上，原告基於類推適用民法第787 條規定。訴請（一）確
    認原告就被告所有系爭三樓房屋如附圖紅色部分所示，面積
    8.3 平方公尺，有通行權存在。（二）被告應容忍原告通行
    前項所示之建物，為無理由，應予駁回。
六、本件事證已臻明確，兩造其餘攻擊防禦方法及所提證據，核
    與本件判決結果不生影響，爰不另一一論述，併予敘明。
七、結論：本件原告之訴為無理由，依民事訴訟法第78條，判決
    如主文。
中    華    民    國    99    年    2     月    11    日
                  民事第二庭    法  官  黃呈熹
以上正本係照原本作成
如對本判決上訴，須於判決送達後20日內向本院提出上訴狀
中    華    民    國    99    年    2     月    11    日
                                書記官  傅美蓮

司法院資訊處製作；財團法人民間司法改革基金會備份。
